【裁判字號】    88,交上訴,2502
【裁判日期】    890125
【裁判案由】    遺棄等
【裁判全文】
臺灣高等法院臺中分院刑事判決                八十八年度交上訴字第二五○二號
    上  訴  人
    即  被  告  丙○○
    選任辯護人  鐘登科
    選任辯護人  蔡得謙
右上訴人因遺棄等案件，不服臺灣彰化地方法院八十八年度訴字第一四六號中華民國
八十八年九月三日第一審判決（起訴案號：臺灣彰化地方法院檢察署八十八年度偵字
第二二三號），提起上訴，本院判決如左：
    主  文
原判決關於過失致人於死部分撤銷。
丙○○因過失致人於死，處有期徒刑壹年。
其餘上訴駁回。
本判決第二項撤銷改判部分所處有期徒刑壹年，與前項上訴駁回部分所處有期徒刑拾
月，應執行有期徒刑壹年捌月。
    事  實
一、丙○○於民國（下同）八十七年十二月十四日下午五時四十五分許，於飲酒至酒
    醉程度後，本應避免駕車，猶無視其危險性，仍駕駛牌照號碼ＱＨ─○三五八號
    自用小客車（白色吉普車），沿彰化縣二林鎮○○路，由北往南方向行駛，途經
    該路台灣電力公司所立之電六十二號電桿前，應注意該路段限速為時速四十公里
    ，不得超速行駛；且應注意車前狀況，並隨時採取煞停或閃避等必要安全措施，
    且依當時情形，又無不能注意之情形，乃竟疏於注意前方有無車輛或行人，並仗
    酒氣以時速約八十公里以上之高速行駛，致發現詹佳雯牽引腳踏車在前方路緣行
    走時，已不及煞停或閃避，而自後撞擊之，致詹女因此受有頭面頸部、腰背臀部
    、四肢等多處擦、裂傷及骨折等傷害，併顱內出血等傷害。丙○○於撞倒詹女後
    ，應知悉詹女受汽車撞倒後，已處於無自救能力之狀態，本應盡其法令上之扶助
    、保護義務，竟為求脫免刑責，另起遺棄之犯意，棄置詹女於肇事現場，而加速
    逃逸，嗣經他人護送就醫途中，不治死亡。
二、案經彰化縣警察局二林分局報請台灣彰化地方法院檢察署檢察官相驗後，偵查起
    訴。
    理  由
一、訊之上訴人即被告丙○○（以下稱被告）辯稱：案發時因酒醉無意識，對所發生
    之事情，無印象云云。
二、查被告於右揭時地因酒醉駕車不慎自後撞擊牽引腳踏車行走之被害人詹佳雯，致
    被害人受有頭面頸部、腰背臀部、四肢等多處擦、裂傷及骨折等傷害，併顱內出
    血，經送醫救治無效死亡，而被告知悉肇事致人受傷後，即加速逃逸等事實，已
    據目擊證人丁○○、簡文松及陳淑珍證述甚詳，復有彰化縣警察局道路交通事故
    調查報告表一紙、肇事現場及肇事車輛受損照片十三幀、酒精測定值報告一紙及
    彰化基督教醫院二林分院法醫參考病歷摘要存卷可稽，並據檢察官率同檢驗員到
    場相驗屬實，製有勘驗筆錄、相驗屍體證明書、驗斷書各一份在卷足憑。
二、按汽車駕駛人有飲酒後其吐氣所含酒精成份已超過每公升零點二五毫克以上之情
    形者，不得駕車；又汽車行駛時駕駛人其行車速度，應依標誌之規定；並應隨時
    注意車前狀況，採取必要之安全措施，道路交通安全規則第一百十四條第二款、
    第九十三條第一項、第九十四條第三項定有明文。準此，駕駛人飲酒後，其吐氣
    所含之酒精成份如逾每公升零點二五毫克以上，依科學實驗分析，無論個人體質
    如何，對外界事務之判斷及反應，均有嚴重影響，已不適宜駕駛，如勉強為之，
    即有肇事之可能。尤其，如吐氣之酒精濃度值達每公升零點七五毫克以上，駕駛
    人已呈恍忽狀態、視線搖晃、判斷及理解遭到扭曲，已不能穩定駕駛，即應避免
    駕駛汽車，以策安全。且行車速度應依標誌之規定，不得超速行駛，以策人車安
    全，並俾能在緊急狀況發生時，得以即時採取煞停、閃避或其他安全措施，否則
    ，即難認駕駛人已盡注意義務。次按汽車駕駛人，駕駛汽車肇事致人受傷或死亡
    ，應即採取救護或其他必要措施，並向警察機關報告，不得駛離、逃逸，道路交
    通管理處罰條例第六十二條第一項定有明文。又駕車肇事致他人受傷成為無自救
    力之人，因被害人於行為人不盡救護義務而逃逸之同時，已處於無自救能力之狀
    態，則行為人一經逃逸，其遺棄行為即成立，並不因事後是否有其他人為救護而
    受影響。
三、本案被告雖辯稱：伊於肇事時並不知情云云，但查被告之汽車於撞到被害人後，
    前面玻璃迅即嚴重裂開，被害人因遭受此巨大之撞擊，被拋離原地約達十一公尺
    遠之事實，已據證人丁○○、簡文松於警訊時證述綦詳，丁○○並稱渠當時有告
    訴被告「撞到人」，此外，復有彰化縣警察局道路交通事故調查報告表一紙、車
    損照片附卷可稽。又被告肇事後，沿彰化縣潭林路直行到底右轉大城鄉，並於下
    午六時後順利載送丁○○返家等情，亦據證人丁○○於警訊時證述甚詳。衡諸上
    開情節，被告肇事後既尚能順利沿行進之路線載送丁○○返家，足認被告肇事後
    ，尚有辨識事物之能力，且肇事時聲響極大，肇事後呈現眼前之擋風玻璃又已嚴
    重破裂，於客觀上亦存有可資辨識肇事之狀況，證人丁○○並稱渠當時有告訴被
    告「撞到人」，被告應能查覺其肇事情事至明。是被告上開辯稱：案發時因酒醉
    無意識，對所發生之事情，無印象等語，顯與事理相悖，難予採取。辯護人為被
    告辯護稱：被告未知覺撞到別人，故繼續開車前進，無奈實因大醉，不久後又撞
    及他車等語，尚屬無據，亦難予置信。
四、本案被告於肇事後經測試其呼氣之酒精濃度值高達每公升二六．四六毫克以上，
    有酒精測定值報告一紙附卷可稽，顯認已達酒醉之狀態。再前揭肇事地點限速為
    四十公里，有彰化縣警察局道路交通事故調查報告表一紙在卷足憑，而被告於肇
    事當時係以時速八十公里以上行駛，亦據為其附載之證人丁○○於警訊時證述甚
    明。被告自應注意車前狀況，並隨時採取煞停或閃避等必要安全措施，且依當時
    情形，又無不能注意之情形，被告竟仗酒氣以時速八十公里以上之高速行駛，核
    之前開說明，被告顯有過失無誤。又據卷附彰化基督教醫院二林分院法醫參考病
    歷摘要、台灣彰化地方法院檢察署之勘驗筆錄、驗斷書及相驗屍體證明書等證明
    文件研判，被害人確係因被告之過失行為，致受有頭面頸部、腰背臀部、四肢等
    多處擦、裂傷及骨折等傷害，併顱內出血等傷害，併顱內出血，經送醫救治無效
    死亡，被告之過失行為與被害人之死亡，二者間顯有相當因果關係。另衡之被害
    人肇事後所受之傷勢，顯認已處於無自救能力之狀態，被告依法有扶助、保護之
    義務，而棄之不顧，核之上開說明，自應認已構成遺棄罪之行為。綜上事證，本
    案事證已臻明確，被告犯行堪予認定。
五、被告之選任辯護人雖稱：警方於八十七年十二月十六日訊問被告之前，被告已委
    由其父向彰化縣警察局二林分局自首，應依法減輕其刑云云。惟查據證人即彰化
    縣警察局二林分局警員甲○○於本院證稱：八十七年十二月十五日晚上七時許，
    被告之父親至分局詢問肇事車輛之顏色，渠告知係紅色，被告之父親表示被告車
    輛係白色，若警方要找的車係被告之車輛，被告要來自首等語。另證人即同分局
    警員戊○○亦到庭證稱：警方於八十七年十二月十六日前往醫院訊問被告之時，
    尚未查明肇事者，係製作證人丁○○之筆錄後，才認為被告涉嫌較大，惟其間被
    告均未前往分局自首或委由他人自首等語。綜上觀之，被告既未於警方查明肇事
    者之前承認犯罪，亦未於警方查明肇事者之前，向警方投案並表示願意接受裁判
    ，辯護人所指與事實不符。被告所為核與自首之要件不合，自不得依自首之例減
    輕其刑。
六、核被告上開因過失致人於死及遺棄之行為，係分別犯刑法第二百七十六條第一項
    之過失致死罪及刑法第二百九十四條第一項之遺棄罪。所犯前揭二罪，犯意各別
    ，構成要件互殊，應分論併罰。被告係酒醉駕車肇事，因而致被害人死亡，應依
    道路交通管理處罰條例第八十六條第一項規定加重其刑。次按行車未遵守交通規
    則而過失致人於死之行為，雖非如故意行為之惡性重大，但已侵害他人之生命，
    且致使死者家屬心靈之創傷，尤以本案死者正值豆蔻年華，為其父母及其他親友
    所疼惜，因被告行為過於怠忽，驟然釀成此悲劇，死者父母及其他親屬內心之悲
    痛、遺憾，經久無以平息、彌補，被告之罪責，誠不能視為輕微。又駕車肇事致
    人受傷，未施予救護而逃逸者，誠然，常因懼怕法律制裁所致。惟人情之常，倘
    無損及他人之權益或妨礙社會之存立，固為法所容許，如已危及社會所以成立之
    基本價值，即不能循人情而縱肆之。準此以論，肇事致人於傷，若僅為圖免個人
    不受法律所繩，不顧他人生死而逃逸，顯然欠缺「珍惜、尊重生命」之基本觀念
    ，應非文明社會所贊許，縱已與死者家屬成立和解，仍應量處相當刑度，並付執
    行，不宜輕縱或緩刑，用彰其行為之惡性，方符公允。原審法院就被告遺棄罪部
    分，因而依刑事訴訟法刑事訴訟法第二百九十九條第一項前段，刑法第二百九十
    四條第一項之規定，爰審酌被告之素行、犯罪之情節及犯罪後之態度等一切情狀
    判處被告有期徒刑十月。核其認事用法俱無不合，量刑亦稱妥適，被告上訴意旨
    否認犯罪，空言指摘原判決不當，並無可取，為無理由，應予駁回。至於被告過
    失致死罪部分，原審予以論罪科刑固非無見，惟查本案肇事路段限速為時速四十
    公里，原判決未予查明，誤認為限速六十公里，自有未合。被告此部分上訴意旨
    ，認其符合自首及緩刑之要件，空言指摘原判決此部分不當，固無可取，但原判
    決既有前述可議之處，此部分即屬無可維持，應由本院撤銷改判。被告犯數罪，
    巳定應執行之刑，此部分既經上訴而撤銷，原定之執行刑亦失所附麗，應並予撤
    銷。爰審酌被告之素行、犯罪之情節、過失程度及已與被害人家屬達成民事和解
    ，犯罪後之態度尚佳等一切情狀，量處如主文第二項所示之刑，並依法定其應執
    行之刑。
八、末按服用毒品、麻醉藥品、酒類或其他相類之物，不能安全駕駛動力交通工具而
    駕駛者，不論有無致人於死或傷，均應論以公共危險罪，處一年以下有期徒刑、
    拘役或三萬元以下罰金，固經新修正之刑法第一百八十五條之四所明文規定，但
    該增訂條文係於八十八年四月二十一日甫經總統公布施行，而本案被告酒醉駕駛
    之事實情節，顯已合該罪之構成要件，但因其行為事實發生之時間係在該條文生
    效施行之前，被告於行為時顯不能預知事發後所訂定之法律，難課其遵守奉行，
    自應依刑法第二條但書之規定，不再論以上開公共危險罪，附此敘明。
九、據上論結，應依刑事訴訟法第三百六十八條、第三百六十九條第一項前段、第三
    百六十四條、第二百九十九條第一項前段，刑法第二百七十六條第一項、第五十
    一條第五款、道路交通管理處罰條例第八十六條第一項、罰金罰鍰提高標準條例
    第一條前段，判決如主文。
本案經檢察官乙○○到庭執行職務。
中      華      民      國    八十九    年      一      月    二十五    日
                                  臺灣高等法院臺中分院刑事第十庭
                                        審判長法  官  黃  永  泉
                          法  官  蔡  名  曜
                                              法  官  蕭  廣  政
右正本證明與原本無異。
遺棄部分得上訴，其餘不得上訴。
如不服本判決應於收受送達後十日內向本院提出上訴書狀，其未述上訴之理由者並
得於提起上訴後十日內向本院補提理由書（均須按他造當事人之人數附繕本）。
                                              書記官  劉  建  智
中      華      民      國    八十九     年      一       月   二十六   日
附錄論罪科刑法條：
刑法第二百七十六條
因過失致人於死者，處二年以下有期徒刑、拘役或二千元以下罰金。
從事業務之人，因業務上之過失犯前項之罪者，處五年以下有期徒刑或拘役，得併科
三千元以下罰金。
刑法第二百九十四條
對於無自救力之人，依法令或契約應扶助，養育或保護而遺棄之或不為其生存所必要
之扶助、養育或保護者，處六月以上五年以下有期徒刑。
因而致人於死者，處無期徒刑或七年以上有期徒，致重傷者，處三年以上十年以下有
                                                                        Ｆ


司法院資訊處製作；財團法人民間司法改革基金會備份。
